【裁判字號】    95,訴,296
【裁判日期】    951031
【裁判案由】    偽造有價證券
【裁判全文】
臺灣宜蘭地方法院刑事判決               95年度訴字第296號
    公  訴  人  臺灣宜蘭地方法院檢察署檢察官
    被      告  乙○○
    指定辯護人  本院公設辯護人甲○○
上列被告因偽造有價證券案件，經檢察官提起公訴（九十五年度
偵緝字第一八二號），本院判決如下：
    主  文
乙○○意圖供行使之用，而偽造有價證券，累犯，處有期徒刑
年貳月。
未扣案偽造之面額壹拾貳萬元（票號ＦＴＬ0000000號；
發票日九十四年一月十四日）及面額伍拾萬元（票號ＦＴＬ00
00000號；發票日九十四年二月六日）支票各壹張（均含其
上偽造之「劉俊麟」簽名各壹枚）均沒收之。
    事  實
一、乙○○曾因違反麻醉藥品管理條例及偽造貨幣等案件，先後
    經法院判決有期徒刑五年及六月（定應執行刑為有期徒刑五
    年四月）、五月、四年六月及五月（定應執行刑為有期徒刑
    四年八月）確定，經接續執行有期徒刑與撤銷假釋後之殘刑
    後，於民國九十年五月二十九日縮刑假釋出監，九十三年六
    月二十三日縮刑期滿執行完畢。
二、乙○○於九十四年一月十二日七時許，駕駛車牌號碼Ｕ二─
    五二五０號自用小客車在宜蘭縣礁溪鄉○○路八一號前不慎
    撞及停放路旁之廖文恒所有車牌號碼Ｕ五─三五一五號自用
    小客車後，即允諾支付新臺幣（下同）六十二萬元買入廖文
    恒所有之前開遭其駕車撞及之自用小客車，並以其名義簽發
    面額十二萬元（票號ＴＨ0000000號；到期日九十四
    年一月二十二日）及五十萬元（票號ＴＨ0000000號
    ；到期日九十四年二月六日）本票各一張後，在宜蘭縣警察
    局礁溪分局礁溪派出所交予廖文恒，但廖文恒因不願單純接
    受本票，遂要求乙○○再向他人借用支票俾以確保債權，惟
    乙○○因無法借得支票，竟基於行使偽造有價證券之犯意，
    於九十四年一月十四日，在其位於宜蘭縣宜蘭市○○街十九
    號住處，偽造「劉俊麟」之簽名在其開立花蓮區中小企業銀
    行00000000號支票帳戶所申領之支票內發票人簽章
    欄內，並蓋用其於九十三年底、九十四年初某日在宜蘭縣宜
    蘭市○○路宜蘭郵局附近拾獲而基於為自己不法所有而侵占
    入己之「劉俊麟」印章（侵占遺失物部分未據起訴），偽造
    完成面額十二萬元（票號ＦＴＬ0000000號；發票日
    九十四年一月十四日）及面額五十萬元（票號ＦＴＬ000
    0000號；發票日九十四年二月六日）支票各一張後，持
    至宜蘭縣警察局礁溪分局龍潭派出所交予廖文恒而行使之。
    嗣廖文恒於九十四年一月二十六日提示前開面額十二萬元（
    票號ＦＴＬ0000000號）之支票後，因存款不足及發
    票人簽章不符遭退票，始悉上情。
三、案經宜蘭縣警察局礁溪分局報告臺灣宜蘭地方法院檢察署檢
    察官偵查起訴。
    理  由
一、上開事實，迭據被告乙○○到庭坦承不諱，核與被害人廖文
    恒於警詢指述情節大致相符，復有被告乙○○偽造「劉俊麟
    」名義簽發之支票（面額十二萬元；票號ＦＴＬ00000
    00號；發票日九十四年一月十四日及面額五十萬元；票號
    ＦＴＬ0000000號；發票日九十四年二月六日）影本
    二張及被告乙○○出具之切結書、與被害人廖文恒簽立之和
    解書、臺灣票據交換所宜蘭分所退票理由單各一份存卷可稽
    ，堪認被告之自白確與真實相符而可採信。本件事證已臻明
    確，被告犯行洵堪認定，應予依法論科。
二、按被告乙○○行為後，刑法及刑法施行法業於九十四年二月
    二日經總統以華總一義字第０九四０００一四九０一號令修
    正公布，並於九十五年七月一日施行（下稱修正後刑法），
    是參酌最高法院九十五年五月二十三日刑事庭第八次會議決
    議，修正後刑法第二條第一項之規定，係規範行為後法律變
    更所生新舊法律比較適用之準據法，於修正後刑法施行後，
    應適用修正後刑法第二條第一項之規定，為「從舊從輕」之
    比較。另於比較時應就罪刑有關之共犯、未遂犯、想像競合
    犯、牽連犯、連續犯、結合犯，以及累犯加重、自首減輕暨
    其他法定加減原因（如身分加減）與加減比例等一切情形，
    本於統一性及整體性原則，綜其全部罪刑之結果而為比較。
    從而，本案涉及法律變更之部分，經附表所示比較修正前後
    刑法之相關規定結果，因修正後刑法並未較有利於被告，爰
    依修正後刑法第二條第一項前段之規定，適用被告行為時之
    修正前刑法，合先敘明。
三、核被告乙○○意圖供行使之用，偽造「劉俊麟」之名義簽發
    支票（面額十二萬元；票號ＦＴＬ0000000號；發票
    日九十四年一月十四日及面額五十萬元；票號ＦＴＬ000
    0000號；發票日九十四年二月六日）二張之行為，係犯
    修正前刑法第二百零一條第一項之偽造有價證券罪。其偽造
    「劉俊麟」簽名與盜用「劉俊麟」印章，則屬偽造有價證券
    之階段行為，不另論罪。又其交付所偽造之上開有價證券予
    被害人廖文恒之低度行為，亦為其偽造有價證券之高度行為
    所吸收，同不另論罪。至被告乙○○雖到庭自承其所蓋用之
    「劉俊麟」印章，乃其於九十三年底、九十四年初某日在宜
    蘭縣宜蘭市○○路宜蘭郵局附近拾獲後，即予以侵吞入己並
    置放機車置物箱內等情綦詳，是被告乙○○此部分行為，係
    涉犯刑法第三百三十七條之侵占遺失物罪。惟依被告係於拾
    得並侵占該枚「劉俊麟」印章後約半月左右，始因與被害人
    廖文恒發生車禍，欲應付被害人廖文恒交付他人支票藉以保
    障債權，始盜用其先前侵占之該枚「劉俊麟」印章而偽造支
    票，顯見被告先前侵占「劉俊麟」印章之行為，要與事後偽
    造「劉俊麟」名義簽發支票之行為間，並無方法、目的之牽
    連關係，應屬明甚。從而，因被告乙○○侵占「劉俊麟」印
    章所涉犯之刑法第三百三十七條侵占遺失物罪部分，乃屬獨
    立之另一犯罪事實，實與本案被告所犯意圖供行使之用而偽
    造有價證券之行為間，無方法、結果之牽連關係，自無適用
    修正前刑法第五十五條後段牽連犯規定，認被告所犯侵占遺
    失物罪部分，已屬本件起訴效力所及而應由本院併予審理，
    附此述明。末查，被告乙○○前因違反麻醉藥品管理條例及
    偽造貨幣等案件，先後經法院判決有期徒刑五年及六月（經
    定應執行刑為有期徒刑五年四月）、五月、四年六月及五月
    （經定應執行刑為有期徒刑四年八月）確定後，經接續執行
    有期徒刑與撤銷假釋後之殘刑，於九十年五月二十九日縮刑
    假釋出監，九十三年六月二十三日縮刑期滿執行完畢等情，
    業據其自承在卷，復有臺灣高等法院被告前案紀錄表在卷可
    考，是其於有期徒刑執行完畢後五年內再犯本件有期徒刑以
    上之罪，應依修正前刑法第四十七條累犯之規定加重其刑。
    審酌被告係為應付被害人廖文恒之要求而達其順利和解車禍
    糾紛之犯罪動機、目的，再參酌其素行，智識程度，犯罪方
    法，事後坦承犯行，到庭態度尚佳、造成社會與被害人財產
    法益整體侵害程度及公訴人具體求刑內容等一切情狀，爰酌
    情量處如主文所示之刑。至偽造之如主文第二項所示之支票
    二張雖皆未扣案，然依刑法第二百零五條之規定，不問屬於
    犯人於否，仍應併予諭知沒收，特此敘明。
據上論斷，應依刑事訴訟法第二百九十九條第一項前段，刑法第
二條第一項前段、修正前刑法第二百零一條第一項、刑法第二百
零五條、修正前刑法第四十七條，修正前罰金罰鍰提高標準條例
第一條前段，判決如主文。
本案經檢察官賴慶祥到庭執行職務
中    華    民    國    95    年    10    月    31    日
                  刑事第二庭審判長法  官  黃永勝
                                  法  官  楊坤樵
                                  法  官  陳嘉年
以上正本證明與原本無異。
如不服本判決應於收受本判決後10日內向本院提出上訴書狀，其
未敘述上訴理由者，並得於提起上訴後10日內向本院補提理由書
狀(均須按他造當事人之人數附繕本)「切勿逕送上級法院」。
                                  書記官  林嘉萍
中    華    民    國    95    年    10    月    31    日
附錄本案論罪科刑法條全文
刑法第二百零一條第一項
意圖供行使之用，而偽造、變造公債票、公司股票或其他有價證
券者，處三年以上十年以下有期徒刑，得併科三千元以下罰金。
附表
┌───┬───────┬────────┬──────┐
│比較  │修正前刑法    │修正後刑法      │依從舊從輕原│
│法條  │              │                │則比較之結果│
├───┼───────┼────────┼──────┤
│刑法第│依修正前罰金罰│依刑法施行法第一│本條依修正後│
│二百零│鍰提高標準條例│條之一第二項及刑│刑法，並未較│
│一條第│第一條前段及修│法第三十三條第五│有利於被告  │
│一項  │正前刑法第三十│款，最高罰金刑已│            │
│      │三條第五款之規│實質提高為三十倍│            │
│      │定，三千元銀元│即新臺幣九萬元，│            │
│      │得提高至十倍，│最低罰金刑則為新│            │
│      │即罰金刑最高可│臺幣一千元      │            │
│      │處銀元三萬元即│                │            │
│      │新臺幣九萬元，│                │            │
│      │最低則為銀元一│                │            │
│      │元即新臺幣三元│                │            │
├───┼───────┼────────┼──────┤
│刑法第│受有期徒刑之執│（第一項）受徒刑│修正後刑法已│
│四十七│行完畢，或受無│之執行完畢，或一│排除過失犯構│
│條    │期徒刑或有期徒│部之執行而赦免後│成累犯之規定│
│      │刑一部之執行而│，五年以內故意再│，較有利於被│
│      │赦免後，五年以│犯有期徒刑以上之│告          │
│      │內再犯有期徒刑│罪者，為累犯，加│            │
│      │以上之罪者，為│重本刑至二分之一│            │
│      │累犯，加重本刑│                │            │
│      │至二分之一    │                │            │
├───┴───────┴────────┴──────┤
│本案依法綜合比較後，修正前後刑法關於主刑併科罰金刑部分│
│，修正後刑法並未較有利於被告，而被告不論適用修正前後刑│
│法皆構成累犯，是本案應一體適用較有利於被告之修正前刑法│
└───────────────────────────┘


司法院資訊處製作；財團法人民間司法改革基金會備份。
